【裁判字號】    98,訴,380
【裁判日期】    980306
【裁判案由】    違反毒品危害防制條例
【裁判全文】
臺灣彰化地方法院刑事判決               98年度訴字第380號
公  訴  人  臺灣彰化地方法院檢察署檢察官
被      告  甲○○
                    （現另案於臺灣彰化看守所羈押中）
上列被告因違反毒品危害防制條例案件，經檢察官提起公訴（98
年度毒偵字第65號），本院改依簡式程序判決如下：
    主  文
甲○○施用第一級毒品，累犯，處有期徒刑玖月，扣案之第一級
毒品海洛因壹包（驗餘淨重零點貳零捌貳公克）沒收銷燬之。
    事  實
一、甲○○前因施用毒品案件，經執行強制戒治後，於民國92年
    4月18日停止戒治付保護管束，至92年7月10日保護管束期滿
    未經撤銷，視為執行完畢。復於93年間，因施用第一、二級
    毒品案件，經本院以93年度訴字第1397號判決分別判處有期
    徒刑9月、6月，合併定應執行有期徒刑1年2月確定；又因竊
    盜案件，經本院以94年度易字第141號判決判處有期徒刑4月
    確定；嗣上開三罪，經合併定應執行刑有期徒刑1年6月確定
    。再因施用第一、二級毒品案件，經本院以94年訴字第482
    號判決分別判處有期徒刑1年、7月，合併定應執行有期徒刑
    1年5月確定，此二罪其後經減刑為有期徒刑6月、3月15日，
    合併定應執行刑有期徒刑8月15日確定。上開五罪經接續執
    行，於96年7月16日執行完畢。詎仍不知悔改，復基於施用
    第一級毒品海洛因之犯意，於97年12月28日上午7時許，在
    其位於彰化縣社頭鄉○○村○○路○段65號住處，以毒品海
    洛因摻入香菸點燃吸食之方式，施用第一級毒品海洛因1次
    。嗣於97年12月29日上午10時45分許，在彰化縣社頭鄉○○
    村○○路○段65號前為警查獲，扣得其上開施用所剩餘之第
    一級毒品海洛因1包（驗餘淨重0.2082公克），並經其同意
    採集尿液送驗，結果呈現可待因及嗎啡之陽性反應。
二、案經彰化縣警察局員林分局報請臺灣彰化地方法院檢察署檢
    察官偵查起訴。
    理  由
壹、程序部分：
    被告甲○○所犯之本案犯罪，係死刑、無期徒刑、最輕本刑
    為3年以上有期徒刑以外之罪。其於準備程序就上揭被訴事
    實為有罪之陳述，經受命法官告知簡式審判程序之旨，並聽
    取其與公訴人之意見後，本院認無不得或不宜改依簡式審判
    程序進行之情事。爰依刑事訴訟法第273條之1第1項、第284
    條之1規定，裁定由受命法官獨任進行簡式審判程序，先予
    敘明。
貳、實體部分：
一、訊據被告對於上揭事實坦承不諱；且對被告所採集之尿液，
    經送檢驗後，結果呈現可待因及嗎啡之陽性反應，此有彰化
    縣警察局員林分局委託檢驗尿液代號與真實姓名對照認證單
    ，及詮昕科技股份有限公司98年1月15日報告編號00000000
    號濫用藥物尿液檢驗報告各1紙在卷可憑；另上揭扣案之毒
    品1包，經送行政院衛生署草屯療養院鑑定，結果檢出毒品
    海洛因之成分，亦有該院98年1月22日草療鑑字第098010011
    1號鑑定書1份在卷足憑。足認被告之自白與事實相符，應可
    採信。本案事證明確，被告上揭施用第一級毒品之犯行，堪
    以認定。
二、查被告前因施用毒品案件，經執行強制戒治後，於92年4月1
    8日停止戒治付保護管束，至92年7月10日保護管束期滿未經
    撤銷，視為執行完畢；又於上揭強制戒治執行完畢釋放後5
    年內，復於93年間，因施用第一、二級毒品案件，經本院以
    93年度訴字第1397號判決分別判處有期徒刑9月、6月，合併
    定應執行有期徒刑1年2月確定等情，有臺灣高等法院被告前
    案紀錄表1份在卷可按。被告自上揭強制戒治執行完畢釋放
    後，距本案施用毒品犯罪，其期間雖已超過5年，但因被告
    在該強制戒治執行完畢後5年內，曾於93年間再犯施用毒品
    案件，顯見原實施之強制戒治已無法收其實效，不足以遮斷
    其施用毒品之毒癮。是被告本案所為，仍合於毒品危害防制
    條例第23條第2項所定之追訴要件（最高法院95年第7次刑事
    庭會議決議參照），自應依法論科。
三、按海洛因係毒品危害防制條例第2條第2項第1款所規定之第
    一級毒品，不得非法施用。核被告所為，係犯毒品危害防制
    條例第10條第1項之施用第一級毒品罪。其為施用第一級毒
    品海洛因而持有該毒品之低度行為，已為其施用之高度行為
    所吸收，不另論罪。又被告前因施用第一、二級毒品案件，
    經本院以93年度訴字第1397號判決分別判處有期徒刑9月、6
    月，合併定應執行有期徒刑1年2月確定；又因竊盜案件，經
    本院以94年度易字第141號判決判處有期徒刑4月確定；嗣上
    開三罪，經合併定應執行刑有期徒刑1年6月確定。再因施用
    第一、二級毒品案件，經本院以94年訴字第482號判決分別
    判處有期徒刑1年、7月，合併定應執行有期徒刑1年5月確定
    ，此二罪其後經減刑為有期徒刑6月、3月15日，合併定應執
    行刑有期徒刑8月15日確定。上開五罪經接續執行，於96年7
    月16日執行完畢等節，有上揭臺灣高等法院被告前案紀錄表
    在卷可按。被告於上揭徒刑執行完畢後，5年以內故意再犯
    本件有期徒刑以上之罪，為累犯，應依刑法第47條第1項規
    定，加重其刑。
四、又按施用毒品行為之本質為藥物濫用、物質依賴，自殘性明
    顯，侵害性卻隱晦。基於施用毒品此一特性，毒品危害防制
    條例第10條第1、2項之刑罰，就須與同條例第20條之保安處
    分比擬觀察，而不應與一般犯罪之刑罰等量齊觀。因此，對
    被告施以相當期間之徒刑，藉以隔離毒品、戒除依賴即可，
    過度監禁之結果，徒然虛擲被告生命，並有浪費國家稅收之
    虞。爰審酌被告除上述累犯前科外，另有違反麻醉藥品管理
    條例、毒品危害防制條例等犯罪前科，有上揭臺灣高等法院
    被告前案紀錄表在卷可參，素行不佳；被告曾因施用毒品案
    件，經施以強制戒治及執行徒刑後，卻又再犯，顯見其毒癮
    程度嚴重，且亦未能悔改並記取教訓；惟念及施用毒品犯罪
    之本質，為戕害自我身心健康之行為，尚未嚴重破壞社會秩
    序或侵害他人權益，且被告於犯後坦承犯行，態度良好，並
    斟酌被告犯罪之動機、目的、手段等一切情狀，量處如主文
    所示之刑。
五、上揭扣案之毒品海洛因1包（驗餘淨重0.2082公克），為被
    告本案犯罪施用所餘，並為第一級毒品，且其包裝袋無論以
    何種方式析離，均會有微量毒品殘留包裝袋內（法務部調查
    局93年3月19日調科壹字第09300113060號函參照），是該包
    裝袋亦應視為毒品之一部分，應一併依毒品危害防制條例第
    18條第1項前段規定，沒收銷燬之。
據上論斷，應依刑事訴訟法第273條之1第1項、第284條之1、第2
99條第1項前段，毒品危害防制條例第10條第1項、第18條第1項
前段，刑法第11條、第47條第1項，判決如主文。
本案經檢察官謝雨青到庭執行職務。
中    華    民    國    98    年    3     月    6     日
                  刑事第八庭    法  官  陳銘壎
以上正本證明與原本無異。
如不服本判決應於收受送達後10日內向本院提出上訴書狀，並應
敘述具體理由；其未敘述上訴理由者，應於上訴期間屆滿後20日
內向本院補提理由書 (均須按他造當事人之人數附繕本)「切勿
逕送上級法院」。
中    華    民    國    98    年    3     月    6     日
                                書記官  楊筱惠
附錄本案論罪科刑法條全文：
毒品危害防制條例第10條第1項
施用第一級毒品者，處6月以上5年以下有期徒刑。


司法院資訊處製作；財團法人民間司法改革基金會備份。
